臺灣臺南地方法院民事裁定　　　　　　　 94年度訴字第732號
聲　請　人
即　原　告　丁○○
　　　　　　丙○○○○○○
相　對　人
即　被　告　乙○○
　　　　　　甲○○
上　二　人
訴訟代理人　鄭慶海律師
上列當事人間請求返還買賣價金事件，聲請人聲請將本件訴訟與
本院94年度訴字第771號返還買賣價金事件，合併辯論极裁判，
本院裁定如下：
    主  文
聲請駁回。
聲請程序費用由聲請人負擔。
    理  由
一、按分別提起之數宗訴訟，其訴訟標的相牽連或得以一訴主張
    者，法院得命合併辯論。命合併辯論之數宗訴訟，得合併裁
    判。第54條所定之訴訟，應與本訴訟合併辯論及裁判之。但
    法院認為無合併之必要或應適用第184條之規定者，不在此
    限，民事訴訟法第205條定有明文。又就他人間之訴訟，有
    下列情形之一者，得於第一審或第二審本訴訟繫屬中，以其
    當事人兩造為共同被告，向本訴訟繫屬之法院起訴：一對其
    訴訟標的全部或一部，為自己有所請求者。二主張因其訴訟
    之結果，自己之權利將被侵害者。依前項規定起訴者，準用
    第56條各款之規定，民事訴訟法第54條亦定有明文。
二、本件聲請意旨略以：本件鈞院94年度訴字第732號返還買賣
    價金事件與另案鈞院94年度訴字第771號返還買賣價金事件
    ，由訴外人陳吉賢起訴請求被告乙○○、甲○○返還買賣價
    金，二件訴訟有同種類訴訟標的之權利或義務情形，原告二
    人本於共同訴訟人，有民事訴訟法第53條第3款「事實上及
    法律上同種類之原因」，與另案起訴原告陳吉賢有民事訴訟
    法第56條第2款「他造對於共同訴訟人中一人之行為，其效
    力及於全體」之情形，以及另有交通工具使用上之方便，爰
    聲請兩案合併於鈞院94年度訴字第771號案件辯論及裁判，
    合一確定判決等語。
三、查聲請人提起本件訴訟主張相對人即被告將坐落臺南縣官田
    鄉○○段216之69地號土地（以下簡稱「系爭土地」）內200
    坪土地以新臺幣（下同）5,000,000元出售原告，惟因被告
    遲不辦理所有權移轉登記，為此依債務不履行之規定，請求
    被告連帶返還買賣價金5,000,000元。至於另案本院94年度
    訴字第771號訴訟係由訴外人陳吉賢對被告所提起，主張被
    告將系爭土地內100坪土地以2,500,000元出售訴外人陳吉賢
    ，惟因被告遲不辦理所有權移轉登記，為此依債務不履行之
    規定，請求被告返還買賣價金2,500,000元，有聲請人所提
    出訴外人陳吉賢起訴書狀、及所附收據、土地登記謄本、存
    證信函可憑。惟查，依原告所提出之土地登記謄本記載，系
    爭土地之面積4336平方公尺，約為1311.64坪，又聲請人主
    張被告出售系爭土地內200坪土地之日期為民國89年4月19日
    ，而訴外人陳吉賢起訴主張被告出售系爭土地內100坪土地
    之日期為89年6月14日，均有收據附卷可稽，可認聲請人與
    訴外人陳吉賢係分別與被告訂立土地買賣契約，分別買受系
    爭土地內200坪、100坪土地，買賣價金分別為5,00 0,000元
    、2,500,000元，雖出賣人相同，惟二者之買賣標的之範圍
    、價金、買賣契約訂立之時間、及買受人均不相同，自屬二
    個不同之買賣契約甚明，則其在法律上自屬二個不同之訴訟
    標的，僅被告同一而已，難認其訴訟標的有相牽連或得以一
    訴主張之情形。又本件訴訟並非聲請人以訴外人陳吉賢、被
    告共三人為共同被告，主張對於本院94年度訴字第771號訴
    訟標的之全部或一部，為聲請人自己有所請求，亦非聲請人
    主張因本院94年度訴字第771號訴訟之結果，自己之權利將
    被侵害，自非民事訴訟法第54條所規定之主參加訴訟，參諸
    首開規定，法院自不得予以合併辯論及裁判。又本件訴訟與
    本院94年度訴字771號訴訟，僅被告相同，而原告不同、訴
    訟標的亦不同（不同之買賣契約即為不同之訴訟標的），訴
    之聲明亦不同，自非同一事件，因之，經過調查證據及辯論
    結果，法院本得為相異之認定，毋庸為一致之判斷，自無合
    併辯論及裁判之必要。聲請人主張其二人為共同訴訟人，有
    民事訴訟法條第53條第3款規定情形，與訴外人陳吉賢有同
    法第56條第2款規定情形云云，均屬任意曲解上開規定之意
    旨，自無可取。至於是否有交通工具使用上之方便云云，並
    非二訴訟得否合併辯論及裁判之認定依據，尚難徒憑合併辯
    論及裁判之結果可使聲請人獲有交通工具使用上之方便，即
    任意將二訴訟予以合併辯論及裁判，聲請人以其可獲有交通
    工具使用上之方便為由，請求合併辯論及裁判，亦屬無據，
    其本件聲請，自無從准許。
四、依民事訴訟法第95條、第85條第1項前段，裁定如主文。
中　　華　　民　　國　　94　　年　　8 　　月　　10　　日
                  民事第四庭  法　官　鄭彩鳳
以上正本係照原本作成。
本裁定不得抗告。
中　　華　　民　　國　　94　　年　　8 　　月　　10　　日
                              書記官　凌昇裕
